臺灣高雄地方法院刑事判決　　　　　　　　96年度訴字第44號
公　訴　人　臺灣高雄地方法院檢察署檢察官
被　　　告　乙○○
　　　　　　　　　　（另案於台灣高雄監獄執行）
上列被告因毒品危害防制條例案件，經檢察官提起公訴（95年度
毒偵字第9520號）及移送併案審理（96年度毒偵字第2301號），
被告於本院準備程序進行中，就被訴及併案犯罪事實為有罪之陳
述，經本院告知簡式審判程序意旨，並聽取公訴人及被告之意見
後，本院合議庭裁定由受命法官獨任依簡式審判程序審理，判決
如下：
    主  文
乙○○施用第一級毒品，累犯，處有期徒刑壹年陸月。香菸壹支
，沒收；又施用第二級毒品，累犯，處有期徒刑柒月。應執行有
期徒刑貳年，香菸壹支，沒收。
    事  實
一、乙○○前於民國83年間因肅清煙毒條例及麻醉藥品管理條例
    案件，經本院分別判處有期徒刑3 年1 月、有期徒刑6 月，
    定應執行刑3 年4 月確定，又於87年間因違反麻醉藥品管制
    條例案件，經臺灣屏東地方法院判處有期徒刑8 月，與前案
    接續執行，於87年11月19日縮短刑期假釋出獄，復於89年間
    因違反毒品危害防治條例及竊盜案件，經本院分別判處有期
    徒刑1 年及有期徒刑6 月確定，定應執行刑1 年4 月，並因
    臺灣高雄地方法院檢察署撤銷假釋執行殘刑1 年8 月28日，
    縮刑期滿於92年6 月17日假釋出監並交付保護管束，於92年
    10月4日保護管束期滿執行完畢。
二、乙○○前於88年間因施用毒品案件，經檢察官聲請本院以88
    年毒聲字第2727號裁定送觀察勒戒後認有繼續施用毒品傾向
    ，經檢察官聲請本院以88年度毒聲字第3315號裁定令入戒治
    處所施以強制戒治，嗣經停止戒治、撤銷停止戒治，於89年
    10月30日執行完畢而於89年10月31日釋放。又因施用毒品案
    件，經本院以89年度訴字第1397號判處有期徒刑1 年確定，
    再因施用毒品案件，經本院以93年度訴字第344 號判處有期
    徒刑1 年確定。詎乙○○猶不知悛悔，其明知海洛因及甲基
    安非他命係業經公告列為毒品危害防制條例之毒品，不得非
    法持有、施用，詎仍未戒除施用毒品習性，猶仍基於反覆、
    延續施用第一級毒品海洛因之單一行為決意，於95年11月21
    日起迄96年2 月3 日止，以平均每天4-5 次之頻率，在高雄
    市○○區○○路70巷55弄9 號住處，以在香菸中摻入海洛因
    之方式施用第一級毒品海洛因多次；另基於施用第二級毒品
    甲基安非他命之犯意，於95年11月21日上午某時，在上開住
    所，以將甲基安非他命放入玻璃球內以火燒烤吸食煙霧之方
    式施用第二級毒品甲基安非他命，為警先於95年11月21日11
    時10分許，在高雄市苓雅區○○○路81號大金礦遊藝場內查
    獲，並扣得其所有而預備供施用第一級毒品海洛因之香菸1
    支。復於96年2 月4 日16時5 分許，在高雄市○鎮區○○路
    與修文街口，因另案通緝為警查獲，經其同意後依法採其尿
    液送驗後，呈毒品嗎啡陽性反應，始悉上情。
三、案經高雄市政府警察局三民第一分局移送台灣高雄地方法院
    檢察署檢察官偵查起訴及移送併案審理
    理  由
壹、程序方面：按本件被告乙○○所犯係死刑、無期徒刑、最輕
    本刑為3 年以上有期徒刑以外之罪，其於準備程序就被訴事
    實為有罪之陳述，經本院告知簡式審判程序之旨，並聽取其
    與檢察官之意見後，本院認無不得或不宜改依簡式審判程序
    進行之情事，依刑事訴訟法第273 條之1 第1 項規定，裁定
    進行簡式審判程序，合先敘明。
貳、實體部分
一、訊據被告對於上揭犯罪事實均坦承不諱，本院復審酌：經警
    將被告遭查獲時所採集之尿液分別送驗結果，係呈嗎啡及甲
    基安非他命陽性反應等情，有高雄市立凱旋醫院95年12 月
    11日A00000000 號濫用藥物尿液檢驗報告（附於95年度毒偵
    字第9520號卷第12頁）、該院96年2 月12日A00000000 號濫
    用藥物尿液檢驗報告及台灣檢驗科技股份有限公司96年3 月
    1 日KＺ000000000000號濫用藥物尿液檢驗報告各1 份（附於
    96年度毒偵字第2301號卷第11頁及第31頁）附卷可稽，又查
    ：
  (一)海洛因施用入人體後水解還原成嗎啡，再循嗎啡之代謝方式
    排出體外，業據行政院衛生署藥物食品檢驗局73藥檢壹字第
    0302 21 號函說明綦詳，且依醫學臨床實驗及根據英國藥學
    會出版Isolation and Indentification of Drugs乙書第29
    3 頁載明：海洛因經注射入人體後，在體內迅速水解成6Mon
    oacety Imorphine，再緩緩繼續水解成嗎啡，然後再循嗎啡
    之代謝方式排出，同書第431 至432 頁並載有：嗎啡經注射
    入人體後，約百分之50以上於8 小時內自尿中排出，至24小
    時排出約百分之90，但48小時後仍有微量可檢出等語。
  (二)甲基安非他命經口服投與後，約百分之70於24小時內可自尿
    液中排出，而尿液內含甲基安非他命成分之檢出，與投與甲
    基安非他命的量、個人體質、檢驗儀器之精密度有關，通常
    採尿化驗是否呈陽性反應，應以投與後24小時內所採者為宜
    ，此有行政院衛生署藥物食品檢驗局（80）藥檢壹字第4529
    號函可查。(三)準此而論，被告為遭查獲之尿液經送驗結果，
    係呈嗎啡及甲基安非他命陽性反應，顯見被告確有施用第一
    級毒品海洛因及第二級毒品甲基安非他命之犯行甚明。
二、(一)查海洛因及甲基安非他命分別係毒品危害防制條例第2條
    第2 項第1 款及第2 款所明定之第一、二級毒品，本件被告
    前因施用毒品，經強制戒治執行完畢釋放後5 年內再為本件
    犯行，核其所為係犯毒品危害防制條例第10條第1項 之施用
    第一級毒品罪及同條例第10條第2 項之施用第二級毒品罪。
    被告持有第一、二級毒品之行為已為其施用之高度行為所吸
    收，不另論罪。(二)被告多次施用第一級毒品海洛因犯行之性
    質敘述如下：因毒品危害防制條例第2 條第1 項規定的毒
    品，即具有成癮性，故毒品危害防制條例所規定之施用毒品
    行為應即具有因毒品成癮而反覆施用之性質；參酌(1)最高
    法院95年度台上字第1079號判決揭示「刑事法若干犯罪行為
    態樣，本質上原具有反覆、延續實行之特徵，立法時既予特
    別歸類，定為犯罪構成要件之行為要素，則行為人基於概括
    之犯意，在密切接近之一定時、地持續實行之複次行為，倘
    依社會通念，於客觀上認為符合一個反覆、延續性之行為觀
    念者，於刑法評價上，即應僅成立一罪。學理上所稱「集合
    犯」之職業性、營業性或收集性等具有重複特質之犯罪均屬
    之，例如經營、從事業務、收集、販賣、製造、散布等行為
    概念者是」之意旨及(2)最高法院71年台上字第2837號判例、
    92年度台上字第6744號判決意旨所揭示「行為人主觀上就同
    一犯罪構成事實，以單一行為之數個舉動接續進行，以實現
    一個犯罪構成要件，侵害同一法益，客觀上亦認係實施一個
    犯罪行為」之接續犯概念，(1)是本院認為毒品危害防制條
    例所規定處罰之施用毒品行為固具有反覆實施之性質，然各
    次施用毒品之行為係滿足各單次毒癮發作所致，各次施用毒
    品行為係各自獨立，尚難認係同一行為之數次舉動，換言之
    ，施用毒品行為與上揭接續犯之概念有別，而集合犯與連續
    犯之區別則在於立法者已將本質上具有反覆、延續實行之特
    徵予特別歸類而定為犯罪構成要件之行為要素，且依社會通
    念於客觀上認為符合一個反覆、延續性之行為觀念者即應僅
    成立集合犯之一罪，反之則係連續犯，準此，毒品危害防制
    條例既依成癮性、濫用性及對社會危害性而將毒品分為四級
    ，且僅規定處罰施用第一、二級毒品，足見毒品危害防制條
    例所處罰施用第一、二級毒品，其構成要件之行為要素係具
    有成癮、濫用之反覆、延續實行，且依社會通念於客觀上認
    為符合一個反覆、延續性之行為觀念，且本案認明之被告各
    該施用第一級毒品海洛因犯行間，乃係按每天4-5 次之頻率
    持續進行，至地點則均在被告住處，在時、空上，也確具密
    接關係，則被告之各該施用第一級毒品海洛因毒品之犯行間
    ，顯各係出於反覆、延續施用該種毒品之單一行為決意至明
    ，從而在行為概念上，應均評價認係包括一罪之集合犯，較
    符合社會通念，也較為合理。(2)檢察官僅就被告於95年11月
    21日11時許施用第一級毒品海洛因之行為起訴，惟其餘部分
    既與起訴部分有集合犯之實質上一罪關係，自為起訴效力所
    及，本院自應併予審究，附此敘明。(三)被告所犯上開2 罪，
    犯意各別，罪名不同，應分論併罰之。又被告有前載之前科
    紀錄，此有被告前案紀錄表1 紙附卷可稽，茲於5 年以內再
    故意犯本件有期徒刑以上之罪，依刑法第47條第1 項之規定
    ，論以累犯，並加重其刑。爰審酌被告前因施用毒品案件，
    經強制戒治期滿及判決確定執行後，仍未戒絕毒品，再犯相
    同之罪，顯見其戒毒意志不堅，惟念其施用毒品乃自戕一己
    健康，尚未危害他人，且其犯後坦承犯行等一切情狀，各量
    處如主文所示之刑，並定應執行之刑。
三、扣案之香菸1 支，係被告所有預備供被告施用海洛因所用之
    物，亦經被告供承在卷（見本院卷第78頁），應依刑法第38
    條第1 項第2 款宣告沒收之。
據上論斷，應依刑事訴訟法第299 條第1 項前段、第273 條之1
第1 項，毒品危害防制條例第10條第1 項、第2 項1 ，刑法第11
條前段、第47條第1 項、第51條第5 款、第38條第1 項第2 款，
判決如主文。
本案經檢察官甲○○到庭執行職務。
中　　華　　民　　國　　96　　年　　3 　　月　　30　　日
                  刑事第七庭    法　官  張茹棻
以上正本證明與原本無異。
如不服本判決，應於判決送達後10日內，向本院提出上訴狀。
中　　華　　民　　國　　96　　年　　4 　　月　　2 　　日
                                書記官  陳惠玲
附錄本判決論罪法條全文：
毒品危害防制條例第10條：
  施用第一級毒品者，處6月以上5年以下有期徒刑。
  施用第二級毒品者，處3年以下有期徒刑。
